【裁判字號】    98,易,791
【裁判日期】    981230
【裁判案由】    違反家庭暴力防治法
【裁判全文】
臺灣屏東地方法院刑事判決               98年度易字第791號
公  訴  人  臺灣屏東地方法院檢察署檢察官
被      告  甲○○
上列被告因違反家庭暴力防治法案件，經檢察官提起公訴（98年
度偵字第5374號），被告於本院準備程序就被訴事實為有罪之陳
述，經合議庭裁定由受命法官獨任進行簡式審判程序，並判決如
下：
    主  文
甲○○犯違反保護令罪，處有期徒刑月，如易科罰金，以新臺
幣壹仟元折算壹日。
    事  實
一、甲○○與徐馥梅曾為同居人，雙方具有家庭暴力防治法第3
    條第2 款所定之家庭成員關係。甲○○前因對徐馥梅實施家
    庭暴力行為，經屏東縣政府警察局屏東分局以徐馥梅為被害
    人、以甲○○為相對人向本院家事庭聲請民事通常保護令，
    並經本院於民國98年6 月26日以98年度家護字第264 號核發
    民事通常保護令，裁定甲○○不得對徐馥梅實施身體上或精
    神上不法侵害之行為，亦不得對於徐馥梅為騷擾之聯絡行為
    ，甲○○則於98年7 月2 日至屏東縣政府警察局屏東分局崇
    蘭派出所領取上開保護令。詎甲○○明知上開保護令之內容
    ，竟基於違反保護令之犯意，於98年7 月20日19時35分許即
    上開保護令效力存續期間內，在屏東縣屏東市○○路574 號
    徐馥梅之工作場所外，以大聲吼叫要求徐馥梅出面之方式，
    對徐馥梅為騷擾行為，而違反上開保護令之裁定。嗣經徐馥
    梅報警處理，為警於同日19時50分許抵達現場而查獲。
二、案經徐馥梅訴由屏東縣政府警察局屏東分局報告臺灣屏東地
    方法院檢察署檢察官偵查起訴。
    理  由
一、按簡式審判程式之證據調查，不受刑事訴訟法第159 條第1
    項所定：「被告以外之人於審判外之言詞或書面陳述，不得
    作為證據。」之限制，此見同法第273 條之2 規定甚明。是
    本判決下列所引用之被告以外之人於審判外所為之陳述，依
    前揭法律規定，均得作為證據，先予敘明。
二、上開犯罪事實，業據被告甲○○坦承不諱，並經證人即告訴
    人徐馥梅於警詢時指述綦詳（見警卷第8 至11頁），另有臺
    灣屏東地方法院98年度家護字第264 號民事通常保護令正本
    1 份、屏東縣政府警察局屏東分局保護令執行紀錄表影本1
    紙附卷可稽（以上見警卷第17至18頁、第20頁），俱徵被告
    前揭不利於己之自白與事實相符，其犯行堪予認定，應依法
    論科。
三、核被告所為，係犯家庭暴力防治法第61條第2 款之違反保護
    令罪。另按「家庭暴力」係指家庭成員間實施身體或精神上
    不法侵害之行為，「騷擾」則指任何打擾、警告、嘲弄或辱
    罵他人之言語、動作或製造使人心生畏怖情境之行為，家庭
    暴力防治法第2 條第1 款、第3 款分別定有明文，二者自應
    加以區辨；而違反法院依同法第14條第1 項所為「禁止實施
    家庭暴力」或「禁止騷擾之聯絡行為」之裁定者，固均屬犯
    同法所稱之違反保護令罪，惟其犯行所各自該當之構成要件
    ，仍有同法第61條第1 款或第2 款之別。公訴人於起訴書事
    實欄指稱被告於上開時、地以大聲吼叫之方式騷擾徐馥梅，
    亦係對徐馥梅實施精神上之不法侵害行為，即同時該當家庭
    暴力防治法第61條第1 款、第2 款之構成要件（起訴書漏引
    家庭暴力防治法第61條第1 款，然起訴事實已論及，且屬實
    質上一罪，本院自得予以審酌），惟查：被告於上開時、地
    之犯行，僅係大聲吼叫要求徐馥梅出去講清楚，並未對徐馥
    梅施以身體上暴行、言語上辱罵或精神上虐待等行為一事，
    業經證人徐馥梅證述明確（見警卷第9 頁），復觀諸此一「
    大聲吼叫要求對方出面」之行為，如係一般民眾而非特定保
    護令之相對人所為，即不具備刑事不法內涵，並非屬實體法
    規定科以刑罰之行為，亦即尚未達於刑事上「不法侵害」之
    程度，是難遽認被告有對徐馥梅實施精神上之不法侵害行為
    即家庭暴力之舉，其行為與家庭暴力防治法第61條第1 款之
    構成要件自屬有間；此部分原應諭知無罪，惟因與前開論罪
    部分有實質上一罪關係，爰不另為無罪之諭知，附此敘明。
    爰審酌被告於98年6 月間因對徐馥梅實施身體、精神上不法
    侵害及騷擾行為，違反本院98年度暫家護字第150 號民事暫
    時保護令，甫經臺灣屏東地方法院檢察署檢察官以98年度偵
    字第4583號聲請簡易判決處刑，嗣經本院以98年度簡字第12
    08號判決處有期徒刑3 月，緩刑2 年並付保護管束一事，有
    臺灣高等法院被告前案紀錄表、上開檢察書類及裁判書之查
    詢結果各1 份在卷可考，竟不知束修自好，於酒後前往告訴
    人之工作場所騷擾，誠屬不該，惟念及被告騷擾犯行持續之
    時間尚非長久，手段亦難謂嚴重，犯後則坦承犯行，態度尚
    佳，兼衡其犯罪之動機、目的、生活狀況、智識程度及公訴
    人之求刑意旨等一切情狀，量處如主文所示之刑，並諭知易
    科罰金之折算標準，以示懲儆。
據上論斷，應依刑事訴訟法第273 條之1 第1 項、第299 條第1
項前段，家庭暴力防治法第61條第2 款，刑法第11條前段、第41
條第1 項前段，判決如主文。
本案經檢察官潘國威到庭執行職務。
中    華    民    國    98    年    12    月    30    日
                  刑事第三庭  法  官  李珮妤
以上正本證明與原本無異。
如不服本判決應於收受判決後10日內向本院提出上訴書狀，並應
敘述具體理由；其未敘述上訴理由者，應於上訴期間屆滿後20日
內向本院補提理由書（均須按他造當事人之人數附繕本）「切勿
逕送上級法院」。
中    華    民    國    98    年    12    月    30    日
                              書記官  劉淑蓉
附錄本案論罪科刑法條：
家庭暴力防治法第61條第2 款
違反法院依第14條第1 項、第16條第3 項所為之下列裁定者，為
本法所稱違反保護令罪，處3 年以下有期徒刑、拘役或科或併科
新臺幣10萬元以下罰金：
二、禁止騷擾、接觸、跟蹤、通話、通信或其他非必要之聯絡行
    為。

司法院資訊處製作；財團法人民間司法改革基金會備份。
